臺灣臺北地方法院刑事判決
109年度訴字第1265號
公  訴  人  臺灣臺北地方檢察署檢察官
被      告  徐忠岳


選任辯護人  李岳峻律師（法扶律師）
上列被告因違反毒品危害防制條例案件，經檢察官提起公訴（10
9年度偵字第27194號），本院判決如下：
    主  文
徐忠岳無罪。
    理  由
一、公訴意旨略以：被告徐忠岳明知甲基安非他命係毒品危害防
    制條例所定之第二級毒品，不得販賣，竟基於販賣第二級毒
    品以營利之犯意，於民國109年6月9日13時17分許，以其持
    用之0000000000號行動電話門號與潘廣泰持用之0000000000
    號行動電話門號連繫交易毒品事宜，並於同日13時50分許，
    在臺北市○○區○○路000號之網咖，販賣第二級毒品甲基安非
    他命1公克予潘廣泰，潘廣泰則交付新臺幣（下同）2,000元
    予被告，嗣經警追查，於109年10月5日12時50分許，至被告
    位於臺北市文山區住處執行搜索而查獲（地址詳卷），並扣
    得行動電話1支。因認被告所為，係犯毒品危害防制條例第4
    條第2項之販賣第二級毒品罪嫌等語。
二、按犯罪事實應依證據認定之，無證據不得認定犯罪事實；不
    能證明被告犯罪者，應諭知無罪之判決，刑事訴訟法第154
    條第2項及第301條第1項分別定有明文。又認定犯罪事實所
    憑之證據，雖不以直接證據為限，間接證據亦包括在內；然
    而無論直接或間接證據，其為訴訟上之證明，須於通常一般
    之人均不致有所懷疑，而得確信其為真實之程度者，始得據
    為有罪之認定，倘其證明尚未達到此一程度，而有合理之懷
    疑存在時，事實審法院復已就其心證上理由予以闡述，敘明
    其如何無從為有罪之確信，因而為無罪之判決，尚不得任意
    指為違法（最高法院76年台上字第4986號判決意旨參照）。
    次按施用毒品者，其所稱向某人購買之供述，須補強證據以
    擔保其供述之真實性。良以施用毒品者其供述之憑信性本不
    及於一般人，況施用毒品者其供出來源，因而破獲者，法律
    復規定得減輕其刑，其有為偵查機關誘導、或為邀輕典而為
    不實之陳述之可能，其供述之真實性自有合理之懷疑。故販
    賣毒品案件，購毒者所稱向某人買受毒品之指證，不得作為
    有罪判決之唯一證據，仍須調查其他必要之證據，以察其是
    否與事實相符。而所謂補強證據，係指購毒者之指證外，其
    他足以證明其關於毒品交易供述真實性之別一證據而言，必
    須與毒品交易之供述具有相當程度之關聯性，足使一般人對
    其供述無合理之懷疑存在，而得確信其為真實者，始足當之
    ，藉以擔保其供述之真實性，俾貫澈刑事訴訟無罪推定及嚴
    格證明之基本原則。倘以販毒及購毒者間對話之通訊監察譯
    文作為購買毒品者所指證販賣毒品犯罪事實之補強證據，必
    須其等之對話內容，依社會通念足以辨別明白其所交易標的
    物之毒品品項、數量及價金，始為相當，否則對於語意隱晦
    不明之對話，即令指證者證述該等對話內容之含意即係交易
    毒品，本身仍屬購毒者單方之指證，尚不足作為其所述犯罪
    事實之補強證據（最高法院102年度台上字第1478號、101年
    度台上字第1681號判決意旨參照）。
三、公訴意旨認被告涉有前揭販賣第二級毒品罪嫌，無非係以被
    告之供述、潘廣泰於警詢及偵查中具結之證述、被告持用之
    0000000000號行動電話門號通訊監察譯文、新北市政府警察
    局刑事警察大隊搜索扣押筆錄及扣押物品目錄表等證據資料
    ，為其主要論據。
四、訊據被告固坦承其有使用0000000000於附表所示時間與潘廣
    泰聯繫，再於109年6月9日13時50分與潘廣泰於臺北市○○區○
    ○路000號網咖見面之事實，惟堅詞否認有何販賣第二級毒品
    之犯行，並辯稱：伊沒有與潘廣泰以2,000元代價交易甲基
    安非他命1公克，與潘廣泰見面只是要談他欠的50,000元，
    當天也有談到拍片和開公司的事情等語。經查：
  ㈠被告有於如附表「開始時間」欄所示時間，以0000000000號
    行動電話與潘廣泰所持0000000000號行動電話聯繫通話，通
    話內容如附表「通話內容摘要」欄所示，被告與潘廣泰嗣後
    於109年6月9日13時50分許在臺北市○○區○○路000號之網咖見
    面等情，業據被告坦承在卷（見本院卷一第72至74頁），並
    有通訊監察譯文、監視器畫面照片在卷可佐（見臺灣臺北地
    方檢察署109年度他字第9258號卷【下稱他卷】第9至11頁）
    ，是此部分事實，首堪認定。
  ㈡證人潘廣泰於警詢及偵訊時雖證稱：我有使用0000-000-000
    號行動電話；如附表所示通訊監察譯文確實是我跟被告的通
    話；我在網咖住了快2個月，109年6月9日是被告到網咖來找
    我，這次是毒品交易，我以現金2,000元向被告購買安非他
    命1公克；我曾向被告買過3次安非他命，最近1次是在9月初
    ；如附表所示通訊監察譯文，確實是我跟被告的對話，這次
    有交易，我跟被告約見面只有三件事，毒品、債務或阿強。
    電話裡我只有跟他約見面，但我覺得他知道我是要買安非他
    命，因為他不喜歡我在電話裡提到毒品，只要講自己人在哪
    裡，他說會過來，一切盡在不言中。我記得是跟被告買1克2
    000元等語（見臺灣臺北地方檢察署109年度偵字第27194號
    卷【下稱偵卷】第159至164頁、第189至192頁）。惟證人潘
    廣泰嗣於本院審理時改證稱：109年6月9日我有用000000000
    0行動電話門號跟被告聯絡，那時我有跟他借錢，我們就約
    在台北火車站碰面，後來跟被告有碰面；當時我跟被告說大
    陸有一個案子，1、2星期確定後訂金會送過來，請被告不用
    擔心；我沒有跟被告買過，但我有跟其他人買過；那天我接
    受偵訊時精神狀況不是很好，我的回憶有問題；警察拿譯文
    出來給我看，那時候我不知道「老哥」真實姓名是什麼，因
    為我兩天沒有睡覺，可能有事情會錯置，後來我收到今天要
    作證的傳票，我有稍微回想一下，我回想後我是把「老哥」
    和雷士緯錯置；這除了作證還有道義上問題…當天我的狀態
    就是說有針對性的印象，我回去思考以後是把「老哥」和雷
    士緯搞在一起…我想說當時我受偵訊時我精神狀況不好，我
    人很焦慮，我必須說在道義上不能去害朋友，雖然我跟他不
    是很熟；筆錄內容是就我記憶說出來的，但我現在看起來我
    好像有點把雷士緯的買賣跟「老哥」搞混…；我當時回答很
    清楚，但我現在回想起來，我的記憶模糊，我常常會錯置，
    我會把別人做的事情放在同一個人身上；我現在蠻確定交易
    的人就是雷士緯等語（見本院卷二第75至84頁）。
  ㈢依前揭事證，證人潘廣泰於警詢、偵訊固明確證稱其曾於109
    年6月9日與被告以2,000元代價購買甲基安非他命1公克，惟
    於本院審理中已改證稱其係向雷士緯購買毒品，從未跟被告
    購買毒品，當時偵訊過程應係將雷士緯錯置為被告，堪認證
    人潘廣泰之前揭證詞已有前後矛盾反覆之情形，就其指述被
    告有販賣第二級毒品之行為是否可信，已堪存疑。至檢察官
    雖有提出監視器畫面照片、證人潘廣泰與被告間LINE對話截
    圖為憑（見偵卷第10至11頁、第171至177頁），惟前述監視
    器畫面照片僅能得悉證人潘廣泰與被告曾在臺北市○○區○○路
    000號網咖前碰面，尚無從據以證明其見面目的即為交易毒
    品，而證人潘廣泰與被告間LINE對話截圖並未包含109年6月
    間之訊息，亦無從據以證明兩人確有於109年6月9日交易毒
    品，是均無從認定證人潘廣泰於警詢或偵查中所述即為真實
    。
  ㈣至公訴意旨雖以證人潘廣泰與被告間如附表所示之通訊監察
    譯文，用以認定證人潘廣泰於偵訊時指證被告確有前揭販賣
    甲基安非他命犯嫌，惟觀諸如附表所示之通訊監察譯文，其
    對話內容僅相約見面，但並未論及見面的目的，亦無任何隻
    字片語提及所約定購買毒品之種類、數量、價金等交易內容
    ，甚至連毒販間所慣用之替代毒品交易術語，或是彼此有默
    契之隱諱不明用語等跡象均未能得見，實難逕以認定該等通
    訊監察譯文內容即係被告與證人潘廣泰約定進行毒品交易之
    對話，而無從認定被告確有販賣毒品之犯行，亦無從作為證
    人潘廣泰於警詢或偵查中指證被告有販賣毒品之補強證據。
    況證人潘廣泰亦曾證稱：其曾於109年9月1日與被告見面是
    為了談欠錢的事；我跟被告約見面只有三件事，就是毒品、
    債務、阿強；我那時候跟「老哥」開口，然後他就借給我等
    語（見偵卷第164、191頁、本院卷二第83頁），堪認證人潘
    廣泰與被告見面之目的亦有可能非因毒品交易，則本案關於
    證人潘廣泰與被告間於109年6月9日於新北市○○區○○路000號
    網咖前見面，是否確有販賣毒品乙事，實堪存疑，尚難逕以
    認定本件起訴犯行。
  ㈤另本件經警方於109年9月28日持搜索票搜索被告之處所、身
    體、物件及電磁紀錄結果，固有扣得被告所持有之磅秤1臺
    及分裝袋1包，有本院搜索票、新北市政府警察局刑事警察
    大隊搜索扣押筆錄及扣押物品目錄表在卷可參（見偵卷第21
    至27頁），被告業已否認上述物品與本案起訴之109年6月9
    日販賣毒品予證人潘廣泰有關，前揭扣案物是否確為販賣毒
    品所備，卷內亦乏事證可供認定，且僅憑前揭扣案物尚難作
    為被告確有本件犯行之證據。從而，揆諸前揭說明，證人潘
    廣泰於警詢及偵訊時固有為不利於被告之證述，然僅屬其購
    毒者之片面單一指述，且證人潘廣泰嗣後於本院改口否認係
    被告販賣甲基安非他命予其，其指證已有前後矛盾瑕疵，檢
    察官所提其餘事證亦無法認定被告確有販賣毒品之犯行，是
    就被告是否確有公訴意旨所指販賣第二級毒品之犯行，尚有
    相當合理之懷疑存在，未達已可確信其真實之程度。
五、綜上所述，本院審酌檢察官所舉事證，認並未達於通常一般
    之人均不致有所懷疑，而得確信被告確有前揭販賣第二級毒
    品犯行之程度，即尚有合理之懷疑存在，依前開規定與判例
    意旨等說明，本「罪證有疑，利於被告」原則，應為有利於
    被告之認定，而認本件被告被訴之犯行均尚屬無法證明。本
    件既不能證明被告確有公訴意旨所指之前揭罪行，自應為被
    告無罪之諭知。
據上論斷，應依刑事訴訟法第301條第1項，判決如主文。
本案經檢察官王貞元提起公訴，檢察官葉惠燕到庭執行職務。 
中　　華　　民　　國　　110 　年　　11　　月　　30　　日
　　　　　　　　　刑事第十八庭  審判長法　官　宋雲淳
　　　　　　　　　　　　　　　　　　　法　官　魏小嵐
　　　　　　　　　　　　　　　　　　　法　官　范雅涵
以上正本證明與原本無異。
如不服本判決應於收受送達後20日內向本院提出上訴書狀，並應
敘述具體理由；其未敘述上訴理由者，應於上訴期間屆滿後20日
內向本院補提理由書（均須按他造當事人之人數附繕本）「切勿
逕送上級法院」。
　　　　　　　　　　　　　　　　      書記官　楊文祥
中　　華　　民　　國　　110 　年　　11　　月　　30　　日
附表：
編號 開始時間 通話對象Ａ 方向 通話對象Ｂ 通話內容概要 1 109年6月9日 13點17分4秒 申登人:許卿耀 使用者:徐忠岳 0000000000 →→ 潘廣泰 0000000000  A:喂你打給我是不是？ B:你在哪裡？ A:我在家裡阿，你在永和是不是？ B:我在台北是萬華這邊這邊，你有要出來順便來我這。 A:我等一下要出門。 B:我給你地址你直接過來找我。 A:好。 B:西藏路208號，一間網咖這邊。 A:網咖？ 2 109年6月9日13點50分2秒 申登人:許卿耀 使用者:徐忠岳 0000000000 →→ 潘廣泰 0000000000 A:我在門口了。 B:好。